臺灣高等法院刑事判決　　　　　　　　100年度上訴字第203號
上　訴　人
即　被　告　廖書賢
上列上訴人因搶奪案件，不服臺灣板橋地方法院99年度訴字第27
42號，中華民國99年12月8日第一審判決（起訴案號：臺灣板橋
地方法院檢察署99年度偵字第20028號），提起上訴，本院判決
如下：
    主  文
上訴駁回。
    事實及理由
一、本案經本院審理結果，認第一審以上訴人即被告廖書賢犯刑
    法第28條、第325條第1項之搶奪罪，累犯，判處有期徒刑1
    年2月。核其認事用法及量刑均無不當，應予維持，並引用
    第一審判決書記載之事實、證據及理由（如附件，判決書第
    1頁倒數第2行「竊得」為誤載，應更正為「搶得」）。
二、被告上訴意旨略以：本案事發當晚，另案被告邱英哲原與其
    聯絡欲借錢，嗣答應載其至永和耕莘醫院看病，其不知邱英
    哲所騎為贓車，路上邱英哲向一名女子行搶，其即要求下車
    ，並向邱英哲說這樣會害死人，請他拿去歸還，邱英哲告以
    一切他會處理好，而與被告無關，其亦不想與邱英哲再牽扯
    ；因邱英哲欠其錢，後來有拿新臺幣1,000元先還被告，其
    當時受傷未多想即收下離去；其當時受傷很重，眼睛睜不開
    ；案發現場附近監視器錄影畫面翻拍照片僅1張有被告，其
    他照片皆邱英哲1人，且邱英哲涉有許多案件，如其確係共
    犯，為何僅本件與其有關，亦不可能戴半罩式安全帽讓監視
    器錄到等語。
三、惟查：
(一)被告於民國99年6月27日晚間9時許，乘坐邱英哲所騎乘之車
    牌號碼ARC-927號普通重型機車外出，且邱英哲曾騎車附載
    其行經臺北縣永和市（已改制新北市永和區○○○路49號前
    等情，為被告所是認，亦與邱英哲所述相符，並有案發現場
    附近監視器錄影畫面翻拍照片4張（見偵卷第23-24頁）在卷
    可稽。參以證人即被害人許雅棣於原審審理時證稱：「（問
    ：99年6月27日晚上9時46分在永和市○○路49號前，妳遭遇
    到什麼樣的事情？）我準備要回家，我走在馬路上，有一輛
    機車從我左後方過來，我有看到車上有兩個人，是其中一個
    人拉著我的背包，我有跟他拉扯，我就跌倒了，他就把背包
    搶走，車子就騎走了」、「（問：妳說有人搶走妳的背包，
    妳有看到是機車上的哪一位搶走妳的背包嗎？）我的印象是
    機車後座的那個人，也就是離我比較近的人下手搶我的背包
    」、「（問：妳可以確認是不是騎機車的人搶妳的背包嗎？
    ）我的印象是那個人有回頭看我，拉我的背包，前面還是有
    人在騎機車」、「（問：那個搶妳背包的人，他有戴安全帽
    或口罩嗎？）我記得沒有口罩，但是有戴安全帽，是全罩式
    或半罩式的安全帽我現在記不太清楚了，因為是晚上，我也
    沒有看清楚他的容貌」、「（問：那個下手行搶妳背包的人
    ，他是用哪一隻手行搶？）右手」、「（問：行搶妳的機車
    有無停下來過？還是都在行進中？）沒有停下來過，都在行
    進中」等語（見原審卷第125-126頁），與其於警詢時之指
    述內容前後一致，又非出於不當之暗示，且許雅棣與被告素
    不相識，無仇恨嫌隙與糾紛，並經具結擔保其證詞之真實性
    ，指述內容亦未違背一般日常生活經驗法則或論理法則，應
    屬可信。復審酌一般以機車為搶奪路人財物之工具者，多係
    以前座之人負責駕駛機車，由後座之人出手行搶之分工方式
    為之，以確保其等財物行搶順遂，及行搶過程可能產生拉扯
    時機車操控之安全，並可隨時加速逃離現場，是被告辯稱：
    搶奪係由前座駕駛機車之邱英哲所為，其不知情云云，衡情
    與常理不符，不足採信。
(二)另被告於警詢時，即就作案經過陳述：當日一開始是邱英哲
    偷得機車後，騎車到被告家巷口，以手機與被告聯絡，然後
    他們在路上閒晃，之後邱英哲看到許雅棣1人走在路上就說
    要搶她，接著她們騎乘機車尾隨被害人並在永和市○○路49
    號前由被告動手搶其財物，他們並無事先計畫等語（見偵卷
    第12頁）。嗣被告雖翻異其供詞，惟參以被告於警詢時所為
    之自白，並非出於強暴、脅迫、利誘、詐欺、疲勞訊問、違
    法羈押或其他不正之方法，而係出於其自由意志所為等情，
    業據被告供承在卷，復經原審審理時當庭勘驗被告之警詢錄
    音光碟，其勘驗結果載以：上開警詢錄音光碟之實際錄音長
    度為10分14秒；員警與被告廖書賢在詢答之過程中，雙方均
    以口語化之方式詢答，員警詢問被告之語氣平和，並無恐嚇
    或任何不正方法取供之情形，被告回答之語氣亦相當正常，
    並無精神不濟或任何精神異常之情形；員警在詢問過程中，
    亦讓被告有充分回答之機會，且在詢問過程中，亦可聽聞警
    方敲打鍵盤製作筆錄之聲音，顯見員警確係一問一答製作筆
    錄；員警所製作之警詢筆錄，乃係較為精簡，並未逐字製作
    ，然其大意仍與實際之詢答內容大致相符；上開詢答之詳細
    內容，詳如附件錄音譯文所載等情，有勘驗筆錄在卷可佐（
    見原審卷第91、95-98頁），被告對其於警詢自白之任意性
    ，亦未提出異議或為刑求抗辯，應可認被告於警詢時所為之
    自白，確係出於其自由意志而為之，依刑事訴訟法第156條
    第1項及第158條之2規定，被告此項警詢任意性之自白，如
    與事實相符，自得作為本案之實質證據。況法院遇有被告之
    供詞前後不一致時，究竟何者為可採，原得本於自由心證予
    以斟酌取捨。再觀諸被告與邱英哲犯案後就搶奪取得之金錢
    分贓之情事，為其等自始所供承不諱，從而，被告涉犯本件
    搶奪案件等情，業據被告於警詢中自白，且參以其他補強證
    據，已如前述，足認被告確與邱英哲共同為本件犯行。
(三)被告上訴意旨雖稱：案發當時其受傷嚴重等語，固據臺北縣
    政府警察局中和第一分局99年11月17日函覆之被告受傷照片
    16張、被告提出財團法人佛教慈濟綜合醫院臺北分院所列印
    之受傷照片10張及診斷證明書（見原審卷第99、113-117、
    129-138頁）附卷可參，惟觀諸該等照片所示，被告當時所
    受之傷害多在頭部，右手未受有任何足以防礙其行搶之傷害
    ，此與邱英哲於原審審理時陳稱：被告當時眼睛被打得很慘
    ，行走還算正常，主要受傷部位在頭部等語（見原審卷第92
    頁）相符，再參以卷附案發現場附近監視器錄影畫面翻拍邱
    英哲騎乘上開機車附載被告之照片內容（見偵卷第23-24頁
    ），可認被告於案發之際其手部尚屬正常，被告前開所辯，
    洵無足採。
(四)被告上訴意旨稱：案發現場附近監視器錄影畫面翻拍照片僅
    1張有被告，其他照片皆邱英哲1人云云。惟查被告既已坦承
    於許雅棣遭搶奪時其在邱英哲所駕駛之機車後座等語，證人
    即被害人亦指證機車上有兩個人等詞，則上開照片畫面中是
    否拍到被告，顯於被告當時係由邱英哲騎機車附載之事實認
    定不生影響。至其上訴意旨稱：邱英哲所涉許多案件，如其
    確係共犯，何以僅本件與其有關，如真欲犯案，亦不可能戴
    半罩式安全帽讓監視器錄到云云。亦與認定被告參與本件犯
    行與否無涉，均不足為對被告有利之認定。
(五)綜上所述，被告上訴意旨仍執陳詞否認犯罪，指摘原判決不
    當，為無理由，應予駁回。
據上論斷，應依刑事訴訟法第368條、第373條，判決如主文。
本案經檢察官洪威華到庭執行職務。
中    華    民    國  100     年    4     月    21    日
                  刑事第五庭  審判長法  官  李英勇
                                    法  官  崔玲琦
                                    法  官  劉秉鑫
以上正本證明與原本無異。
如不服本判決，應於收受送達後10日內向本院提出上訴書狀，其
未敘述上訴之理由者並得於提起上訴後10日內向本院補提理由書
（均須按他造當事人之人數附繕本）「切勿逕送上級法院」。
                                    書記官  蔡宜蓁
中    華    民    國   100    年    4     月    21    日
附錄本案論罪科刑法條全文
刑法第325條第1項
（普通搶奪罪）
意圖為自己或第三人不法之所有，而搶奪他人之動產者，處6 月
以上5年以下有期徒刑。